臺灣臺北地方法院刑事判決
110年度易字第436號
公  訴  人  臺灣臺北地方檢察署檢察官
被      告  楊美惠


指定辯護人  黃志婷律師（法律扶助律師）    
輔  佐  人
即被告之姊  楊千儀


上列被告因竊盜案件，經檢察官聲請以簡易判決處刑（110年度
偵字第10337號），本院認為不宜以簡易判決處刑（110年度簡字
第1051號），改依通常程序審理，判決如下：
    主  文
楊美惠竊盜，處拘役拾日，如易科罰金，以新臺幣壹仟元折算壹
日。緩刑貳年。
    事  實
一、楊美惠罹患思覺失調症及鬱症，導致其辨識行為違法或依其
    辨識而行為之能力顯著減低，竟基於意圖為自己不法所有之
    竊盜犯意，於民國110年3月11日上午11時17分許，在臺北市
    信義區市○路00號101大樓2樓The Marc Jacobs專櫃，先佯裝
    試背女用提包，再拿至櫃臺處，嗣趁店員不注意之際，徒手
    竊取黑色牛皮製女用提包1個（價值新臺幣1萬9,900元），
    於其得手後欲離開現場時，為店長黃智隆發覺追呼上前，並
    於該專櫃門外拿回遭竊之提包後，由隔壁櫃位人員通報大樓
    保全人員在2、3樓逃生梯間攔阻楊美惠並通報警方到場處理
    ，始查獲上情。
二、案經黃智隆訴由臺北市政府警察局信義分局報告臺灣臺北地
    方檢察署檢察官偵查後聲請簡易判決處刑。
    理  由
一、證據能力
　㈠按被告以外之人於審判外之言詞或書面陳述，除法律有規定
    者外，不得作為證據；又被告以外之人於審判外之陳述，雖
    不符同法第159條之1至第159條之4之規定，而經當事人於審
    判程序同意作為證據，法院審酌該言詞陳述或書面陳述作成
    時之情況，認為適當者，亦得為證據；而當事人、代理人或
    辯護人於法院調查證據時，知有第159條第1項不得為證據之
    情形，而未於言詞辯論終結前聲明異議者，視為有前項之同
    意，刑事訴訟法第159條第1項、第159條之5分別定有明文。
    查本件檢察官及辯護人於本院審判期日均同意本判決所引用
    被告以外之人於審判外之言詞或書面陳述均有證據能力（見
    本院110年度易字第436號卷【下稱易字卷】二第93頁），被
    告楊美惠於審判程序中，對於該等證據之證據能力均無爭執
    ，且迄至言詞辯論終結前亦未聲明異議，本院審酌該等具有
    傳聞證據性質之證據，其取得過程並無瑕疵，與待證事實具
    有關聯性，證明力非明顯過低，以之作為證據係屬適當，認
    均得為證據。
　㈡至於本判決所引用之非供述證據部分，與本案均有關連性，
    亦無證據證明係實施刑事訴訟程序之公務員以不法方式所取
    得，依刑事訴訟法第158條之4之反面解釋，當有證據能力，
    復於本院審理時，提示並告以要旨，使檢察官、被告及辯護
    人充分表示意見，自得為證據使用。
二、認定事實所憑之證據及理由
　　訊據被告矢口否認有何竊盜犯行，辯稱：我沒有偷東西，監
    視錄影畫面中的人是跟我長的很像的表妹萬春英云云；辯護
    人為被告辯護稱：被告尚未將女用提包移入自己權力支配下
    ，還未就女用提包建立新的持有支配關係，最多只是竊盜未
    遂云云。經查：
  ㈠就本案發生經過，業據證人即告訴人黃智隆於警詢時證稱：
    我是THE MARC JACOBS專櫃店長，於110年3月11日上午11時1
    7分許，在上開專櫃內，有一位女性客人走進來試背包包，
    我指引該女性客人到鏡子試背，但該女性客人走到櫃臺旁將
    包包放至櫃臺上，後來她就將包包背在身上，隨即走出大門
    ，我看到後隨即上前，於店門口將包包搶回，後續疑似隔壁
    櫃位通報樓管，後續樓管就抓到這名女性客人，並通知警方
    到場處理等語（見110年度偵字第10337號卷【下稱偵卷】第
    23頁），核與證人即101大樓商場物管部安全主任李才宗之
    證述情節相符（見偵卷第27至29頁），並有監視器錄影畫面
    翻拍照片及採證照片在卷可稽（見偵卷第47至49頁），是前
    情堪以認定。
　㈡被告及辯護人雖以前詞置辯，然經本院當庭勘驗案發過程監
    視錄影畫面，勘驗內容如下：1.畫面時間11：16：07，身穿
    灰色背心之被告手拿雨傘站在專櫃大門外，一名黑色上衣男
    子站在專櫃櫃臺前，店長黃智隆則站在專櫃櫃臺內。於畫面
    時間11：16：11，被告走進專櫃，於畫面11：16：17，被告
    拿起一黑色手提包隨即轉身朝向專櫃大門，接著又轉身走向
    專櫃櫃臺。2.畫面時間11：16：41，被告手持黑色手提包走
    至專櫃櫃臺旁，接著將該手提包掛在專櫃櫃臺旁展示架上。
    於畫面時間11：16：51，被告伸手觸碰放置於專櫃櫃臺上方
    之商品。3.畫面時間11：16：55，被告拿起方才掛在專櫃櫃
    臺旁展示架上之黑色手提包，將該手提包背在右側肩膀上後
    隨即轉身步出專櫃大門，黃智隆隨即跟著被告步出專櫃大門
    。4.畫面時間11：17：13，黃智隆於專櫃大門外追上被告，
    接著將該黑色手提包取回專櫃，有本院111年1月24日勘驗筆
    錄在卷可參（見易字卷二第93至94頁）。而本院當庭與輔佐
    人即被告之姊楊千儀確認後，其亦表示監視錄影畫面中之穿
    灰色背心之人確為被告無誤（見易字卷二第94頁）。再者，
    從上開勘驗內容可知，被告將女用提包背在肩上後已步出專
    櫃大門外，足認被告已建立其對該提包之持有支配關係，且
    已離開專櫃之空間範圍。因此，被告辯稱其非下手行竊之人
    及辯護人辯稱本案僅係竊盜未遂云云，均與卷內事證不符，
    並不可採。
  ㈢綜上所述，本案事證明確，被告上開犯行洵堪認定，應依法
    論科。
三、論罪科刑
　㈠核被告所為，係犯刑法第320條第1項之竊盜罪。　　
  ㈡按行為時因精神障礙或其他心智缺陷，致不能辨識其行為違
    法或欠缺依其辨識而行為之能力者，不罰；行為時因前項之
    原因，致其辨識行為違法或依其辨識而行為之能力，顯著減
    低者，得減輕其刑，刑法第19條第1項、第2項分別定有明文
    。經查，被告罹患思覺失調症及鬱症，領有身心障礙證明，
    仍有明顯幻聽與被害妄想，影響其認知功能等情，有臺北市
    立聯合醫院仁愛院區110年4月26日診斷證明書影本、中華民
    國身心障礙證明影本、三軍總醫院附設民眾診療服務處110
    年10月25日診斷證明書及門診病歷影本各1份附卷可參（見
    易字卷一第57至59頁，易字卷二第43至46頁），堪認被告於
    本案竊盜行為時，確因前開病症影響，致辨識行為違法或依
    其辨識而行為之能力顯著減低，爰依刑法第19條第2項規定
    減輕其刑。
  ㈢爰審酌被告竊取他人財物，欠缺尊重他人財產法益之觀念，
    造成他人財產損失，所為實不足取，惟念被告所竊得之財物
    業經告訴人當場取回，犯罪所生損害已有減輕，且被告於案
    發後已與告訴人達成和解，有和解書影本1份在卷可憑（見
    易字卷一第121至122頁），另考量被告竊得財物之價值，兼
    衡其現與母親同住，因罹患思覺失調症及鬱症，需固定至三
    軍總醫院回診之生活狀況（見易字卷二第102頁）等一切情
    狀，量刑如主文所示之刑，並諭知易科罰金之折算標準。
　㈣被告未曾因故意犯罪受有期徒刑以上刑之宣告，有臺灣高等
    法院被告前案紀錄表在卷可考，此次雖因一時失慮，致罹刑
    典，然於案發後已與告訴人達成和解，告訴人並表示願意原
    諒被告，不再追究被告之刑事責任，請法院以最輕方式予以
    處理，有刑事撤回告訴狀1紙在卷可查（見易字卷一第119頁
    ），本院認被告經此教訓，當知所警惕，無再犯之虞，所宣
    告之刑以暫不執行為適當，爰依刑法第74條第1項第1款之規
    定，併予宣告緩刑2年，以啟自新。
四、沒收
　　被告所竊得之物已由告訴人當場取回一節，業經告訴人供述
    在卷（見偵卷第25頁），故依刑法第38條之1第5項之規定，
    無庸宣告沒收。　　
據上論斷，應依刑事訴訟法第452條、第299條第1項前段，刑法
第320條第1項、第19條第2項、第41條第1項前段、第74條第1項
第1款，刑法施行法第1條之1第1項，判決如主文。
本件經檢察官邱曉華聲請簡易判決處刑，檢察官張友寧到庭執行
職務。
中　　華　　民　　國　 111 　年　　2　　月　　  21　　日
　　　　　　　　　刑事第五庭    法　官　李小芬
上正本證明與原本無異。 
如不服本判決應於收受送達後20日內向本院提出上訴書狀，並應
敘述具體理由；其未敘述上訴理由者，應於上訴期間屆滿後20日
內向本院補提理由書（均須按他造當事人之人數附繕本）「切勿
逕送上級法院」。告訴人或被害人如對於本判決不服者，應具備
理由請求檢察官上訴，其上訴期間之計算係以檢察官收受判決正
本之日期為準。 因疫情而遲誤不變期間，得向法院聲請回復原
狀。
                                 書記官  許婉如
中　　華　　民　　國　 111 　年　　2　　月　　  21　 日
附錄所犯法條：
刑法第320條第1項
中華民國刑法第320條
意圖為自己或第三人不法之所有，而竊取他人之動產者，為竊盜
罪，處5年以下有期徒刑、拘役或50萬元以下罰金。
意圖為自己或第三人不法之利益，而竊佔他人之不動產者，依前
項之規定處斷。
前二項之未遂犯罰之。